臺灣桃園地方法院行政訴訟判決　　　　　110年度交字第264號
原　　　告　李揚邦　
被　　　告　臺北市交通事件裁決所


代　表　人　蘇福智　
上列當事人間交通裁決事件，原告不服被告民國110 年5 月18日
北市裁罰字第22-DG0000000號、22-DG0000000及第22-DG0000000
號裁決，提起行政訴訟，本院判決如下：
    主  文
原告之訴駁回。
訴訟費用新臺幣參佰元由原告負擔。
    事實及理由
壹、程序部分
一、本件原告不服被告於民國110 年5 月18日北市裁罰字第22-D
    G0000000號、22-DG0000000及第22-DG0000000號裁決書（下
    稱原處分）所為之裁決，向本院提起撤銷訴訟，依兩造書狀
    所述各節及卷內資料所示，本件事證已臻明確，本院認無經
    言詞辯論之必要，爰依行政訴訟法第237 條之7 之規定，不
    經言詞辯論而為判決。
貳、實體部分
一、事實概要：
  ㈠原告駕駛車牌號碼00-0000 號自用小客車（下稱系爭車輛）
    ，於110 年2 月5 日上午6 時46至47分，行經桃園市龜山區
    忠義路3 段近龜山1 路、忠義路3 段（往大湖路方向）等處
    時，變換車道未依規定使用方向燈，因民眾檢舉經桃園市政
    府警察局龜山分局（下稱舉發機關）員警以桃警局交字第DG
    0000000 、DG0000000 、DG0000000 號舉發違反道路交通管
    理事件通知單逕行舉發其違反道路交通管理處罰條例（下稱
    道交條例）第42條規定，並載明應於同年2 月19日前到案。
    嗣原告於同年2 月26日到案向被告陳述意見，被告於同年5
    月18日仍認其在上開時、地有「汽車駕駛人不依規定使用燈
    光者」之違規行為，乃依道交條例第42條規定，以北市裁罰
    字第22-DG0000000號、22-DG0000000及第22-DG0000000號裁
    決書各裁處原告罰鍰新臺幣（下同）1,200 元，3 張處分於
    同年月18日送達原告，原告不服上開處分，均於同年6 月9
    日向本院提起本件行政訴訟。
二、原告起訴主張：原告前後3 次遭檢舉，僅相隔2 分鐘，請求
    准予撤銷其中兩張裁決書等語。並聲明：原處分均撤銷。
三、被告則以：
    原告對於本案之違規事實並不爭執，僅爭執本案違規地點未
    超過1 公里、時間在2 分鐘內，而應撤銷2 案。然道交條例
    針對行進間變換車道或轉彎前規定須使用方向燈，其目的在
    於維護其他用路人之安全，將車輛之行進方向提前告知後方
    用路人，以增加後方駕駛人之反應時間，避免因反應不及導
    致交通事故，不問有無實際對交通秩序與安全造成危害，為
    駕駛人行駛中應盡之注意義務。又道交條例第85條之1 之立
    法意旨，係交通違規狀態持續不改正者，因無得連續舉發之
    明文規定，致民眾常以已獲有交通違規舉發通知單，資為不
    得重複處罰之藉口，爰增訂本條，以杜流弊；可知該條文係
    針對同一持續狀態之違規行為（如違規停車或超速），以法
    律擬制成數行為分別處罰。本件經檢視上開檢舉影片，原告
    未依規定使用方向燈，因係出於3 次行為之決意，有時序及
    地點先後之別，並非狀態持續之違規行為，可明確區隔為3
    個行為，且系爭汽車分別於各該路段變換車道未顯示方向燈
    ，均可能造成後方車輛駕駛人，因無法事先了解系爭汽車之
    行車動向，而不及反應採取應變措施，已增加發生交通事故
    之危險，為維護道路交通秩序及安全，徵諸行政罰法第25條
    規定：「數行為違反同一或不同行政法上義務之規定者，分
    別處罰之。」，自應分別處罰。綜上，被告實難以原告前開
    情詞，據以撤銷原處分，爰被告依處罰條例第42條規定，各
    裁處罰鍰1,200 元，並無違法之情事等語置辯。並聲明：原
    告之訴駁回。
四、本件爭點：
    本件民眾連續檢舉原告交通違規是否應併案處理？可否連續
    裁罰？
五、本院之判斷：
  ㈠按對於違反本條例之行為者，民眾得敘明違規事實或檢具違
    規證據資料，向公路主管或警察機關檢舉，經查證屬實者，
    應即舉發，道交條例第7 條之1 前段定有明文。次按，公路
    主管或警察機關受理民眾檢舉違反道路交通管理事件，應即
    派員查證，經查證屬實者，應即舉發，並將處理情形回復檢
    舉人；前項檢舉違規證據係以科學儀器取得，足資認定違規
    事實者，得逕行舉發之，依道交條例第92條第4 項授權訂定
    之違反道路交通管理事件統一裁罰基準及處理細則第22條第
    1 、2 項亦有明文。參以86年1 月22日制定道交條例第7 條
    之1 民眾檢舉舉發之立法目的，係「由於警力有限及民眾取
    巧違規成性，為交通秩序混亂原因之一，民眾如能利用適當
    管道檢舉交通違規，除可彌補警力之不足外，亦將產生極大
    之嚇阻效果」，而為避免檢舉人刻意鑽營法律文字，造成法
    條之目的逸失，甚至衍生社會、鄰里之不安與不和諧，故於
    103 年6 月18日增訂行為終了日起7 日內舉發之舉發期限規
    定，以強化社會秩序安定。是以，立法者既已明示鼓勵民眾
    檢舉舉發，並設舉發期限避免妨害社會秩序安定，顯見民眾
    檢舉係有正當依據。再者，受理檢舉案件之主管機關，對於
    相關違規事證亦有查核違規真實性之義務，認定違規屬實方
    得依法舉發，且違規受舉發後，處罰機關對不同違規態樣之
    裁罰標準及是否遵期到案或繳納罰鍰亦依不同違規情節而有
    輕重不等之法律明文規定，又個案違規情節是否依法得予減
    輕或免予處罰，處罰機關仍得依行政罰法之相關規定具體裁
    量，此亦與違規舉發案件是否經民眾檢舉無涉，是民眾檢舉
    交通違規之制度，乃立法者基於上述考量而有意允許，違反
    道路交通管理事件統一裁罰基準及處理細則之就民眾檢舉之
    相關作業事項亦係基於道交條例之授權而訂定。
  ㈡本院依職權於110 年8 月6 日勘驗採證光碟即檢舉人車輛車
    頭行車紀錄器畫面，勘驗結果為：「⒈DG0000000.mp4 ：影
    像為檢舉人車輛車頭行車紀錄器畫面，日期為『0000-00-00
    』，系爭車輛於『06：46：00』時，在橋上自中線車道變換
    至外側車道時未顯示方向燈。⒉DG0000000.mp4 ：影像為檢
    舉人車輛車尾行車紀錄器畫面，日期為『0000-00-00』，系
    爭車輛於『06：47：02』時，自內側車道變換至中線車道時
    未顯示方向燈。⒊DG0000000.mp4 ：影像為檢舉人車輛車尾
    行車紀錄器畫面，日期為『0000-00-00』，系爭車輛於『06
    ：46：56』時，自中線車道變換至內側車道時未顯示方向燈
    。」等情，此有勘驗筆錄在卷（見本院卷78頁）可參。而上
    開勘驗筆錄復寄送兩造表示意見，被告於110 年8 月20日以
    北市裁申字0000000000號函表示無意見等語，此有該函文在
    卷（見本院卷第86頁）可稽，而寄送予原告之勘驗筆錄於11
    0 年8 月20日送達原告，此有本院行政訴訟庭送達證書可證
    （見本院卷第82頁），原告雖迄未表示意見，然其本即對其
    駕車未依規定使用方向燈並未爭執（見本院卷第4 頁），僅
    陳述同樣違規未超過1 公里，且於2 分鐘內，請求准予撤銷
    其中兩張裁決書等語。
  ㈢又原告主張3 張處分係遭連續舉發，應撤銷其中兩張裁決書
    云云。查原告所為上開違規行為，係發生於同日相隔約2 分
    鐘左右而其3 處違規地點及行駛路線、變換車道態樣，經本
    院勘驗如前，而參道交條例第85條之1 第2 項第1 款規定：
    「第7 條之2 之逕行舉發案件有下列情形之一者，得連續舉
    發：一、逕行舉發汽車行車速度超過規定之最高速限或低於
    規定之最低速度或有第33條第1 項、第2 項之情形，其違規
    地點相距6 公里以上、違規時間相隔6 分鐘以上或行駛經過
    一個路口以上。但其違規地點在隧道內者，不在此限。」，
    查被告所為3 處分，均係以系爭車輛違反道交條例第42條規
    定而分別予以裁處，而道交條例第85條之1 第2 項第1 款規
    定，僅限於違反同條例第33條第1 、2 項時方得援引適用，
    雖本案係經民眾檢舉，惟並屬該條文所欲禁止連續舉發之違
    規事項，自無從適用，亦無違反比例原則。
六、綜上所述，原告駕駛系爭車輛於上揭時、地，分別有變換車
    道不依規定使用方向燈之行為，原告主觀上具有過失，且3
    次違規行為，並不在禁止連續舉發之列，亦與比例原則無違
    。從而，被告依道交條例第42條、違反道路交通管理事件統
    一裁罰基準及處理細則所訂違反道路交通管理事件統一裁罰
    基準表之規定，以3 處分各裁處罰鍰1,200 元，核無違誤。
    原告訴請撤銷其中兩張處分，為無理由，應予駁回。
七、本件事證已臻明確，兩造其餘攻擊、防禦方法及所提證據，
    經核均與判決結果不生影響，爰不一一論列，併此敘明。
八、本件第一審裁判費為300 元，爰依行政訴訟法第98條第1 項
    規定，由敗訴之原告負擔。
中    華    民    國   110    年    10    月    29    日
                  行政訴訟庭  法  官  徐  培  元
上為正本係照原本作成。
如不服本判決，應於判決送達後20日內，向本院提出上訴狀並表
明上訴理由（原判決所違背之法令及其具體內容或依訴訟資料可
認為原判決有違背法令之具體事實），其未載明上訴理由者，應
於提出上訴後20日內向本院補提理由書（上訴狀及上訴理由書均
須按他造人數附繕本，如未按期補提上訴理由書，則逕予駁回上
訴），並應繳納上訴裁判費新臺幣750元。
中    華    民    國   110    年    10    月    29    日
                              書記官  吳  文  彤